臺灣板橋地方法院刑事判決　　　　　　 100年度訴字第2430號
公　訴　人　臺灣板橋地方法院檢察署檢察官
被　　　告　林祐德
上列被告因違反毒品危害防制條例案件，經檢察官提起公訴（10
0 年度毒偵字第5128號），被告於本院準備程序進行中，就被訴
犯罪事實為有罪之陳述，本院告知簡式審判程序之旨，並聽取其
與公訴人之意見後，經合議庭裁定由受命法官獨任進行簡式審判
程序審理後，判決如下：
    主  文
林祐德施用第一級毒品，累犯，處有期徒刑捌月；又施用第二級
毒品，累犯，處有期徒刑肆月，扣案之吸食器壹組，沒收。應執
行有期徒刑拾月，扣案之吸食器壹組，沒收。
    事  實
一、林祐德前於民國93年間因施用毒品案件，經本院以93年度毒
    聲字第2008號刑事裁定送勒戒處所觀察、勒戒後，認有繼續
    施用毒品之傾向，經本院以94年度毒聲字第285 號刑事裁定
    令入戒治處所施以強制戒治，嗣因執行強制戒治6 個月以上
    ，認無繼續戒治之必要，於94年9 月9 日停止戒治出所，並
    並經臺灣板橋地方法院檢察署（下稱板橋地檢署）檢察官以
    94年度戒毒偵字第352 號為不起訴處分確定。復於97年間因
    施用毒品案件，經本院以97年度簡字第5115號刑事簡易判決
    處有期徒刑4 月，且得易科罰金確定，並於98年5 月20日因
    徒刑期滿執行完畢。再於98年間因施用毒品案件，經本院以
    98 年 度簡字第3560號刑事簡易判決處有期徒刑4 月，且得
    易科罰金確定，並於98年11月15日因徒刑期滿執行完畢。又
    於10 0年間因施用毒品案件，經本院以100 年度簡字第2365
    號刑事簡易判決處有期徒刑4 月，且得易科罰金確定，並於
    100 年7 月13日易科罰金執行完畢。
二、詎其仍不知悔改，竟於前開強制戒治執行完畢釋放後5 年內
    再犯上開施用毒品案件經依法追訴處罰後，猶分別基於施用
    第一級毒品海洛因及施用第二級毒品甲基安非他命之犯意，
    分別於100 年7 月7 日為警採尿時往前回溯26小時內之某時
    許（惟應扣除為警查獲後至採尿時止其人身自由受拘束期間
    ），在其位於新北市○○區○○路88巷15號住處，以將海洛
    因摻入香菸內點燃吸食之方式，施用海洛因1 次，及於100
    年7 月7 日上午10時許，在上開住處，以將甲基安非他命放
    在吸食器內以燒煙之方式，施用甲基安非他命1 次；嗣於同
    日下午4 時20分許，經其同意協同警方至上開住處執行搜索
    ，而扣得其所有並供己施用安非他命用之吸食器1 個，且經
    其同意由警採集其尿液送驗，結果呈海洛因代謝物之嗎啡及
    安非他命、甲基安非他命陽性反應，始查知上情。
三、案經新北市政府警察局海山分局移送臺灣板橋地方法院檢察
    署檢察官偵查起訴。
    理  由
壹、程序方面：本件被告林祐德所犯係死刑、無期徒刑、最輕本
    刑3 年以上有期徒刑以外之罪，其於準備程序就前揭被訴事
    實為有罪之陳述，經法官告知簡式審判程序之旨，並聽取其
    與公訴人之意見後，本院認無不得或不宜改依簡式審判程序
    進行之處，爰依刑事訴訟法第273 條之1 第1 項、第284 條
    之1之 規定，由本院合議庭裁定本件由受命法官獨任進行簡
    式審判程序，合先敘明。
貳、實體方面：
一、上開事實，業據被告林祐德於本院訊問時自白不諱，且被告
    於前開時間採集之尿液經送驗，結果呈海洛因代謝物之嗎啡
    及安非他命、甲基安非他命陽性反應乙節，此有新北市政府
    警察局海山分局毒品案件尿液檢體編號及姓名對照表及台灣
    檢驗科技股份有限公司出具2011/7/27 報告編號UL/2011/00
    000000之濫用藥物檢驗報告各乙份（詳見偵查卷第19、58頁
    ）在卷可稽，並有扣案之吸食器1 組可證。又按海洛因經注
    射或吸入人體後，約80% 於24小時內自尿中排出，且尿液中
    能否驗出嗎啡陽性反應與其投與量、投與途徑、採尿時間、
    個人體質及檢測方法之靈敏度有關，國外曾有文獻報導注射
    6 毫克之海洛因鹽酸鹽，其代謝物嗎啡之平均可檢出時限約
    為26小時；另甲基安非他命經口服投與後約70 %於24小時內
    自尿中排出，約90% 於96小時內自尿中排出，由於甲基安非
    他命成分之檢出與其投與方式、投與量、個人體質、採尿時
    間與檢測儀器之精密度等諸多因素有關，因此僅憑尿液中呈
    安非他命陽性反應，並無法確實推算吸食時間距採集時間之
    長短，惟依上述資料推斷，最長可能不會超過4 日等情，業
    經行政院衛生署藥物食品檢驗局於81年9 月8 日以藥檢壹字
    第8114885 號、81年2 月8 日（81）藥檢壹字第001156號函
    示明確，則被告上開時間所採集之尿液送驗結果既有海洛因
    代謝物之嗎啡及安非他命、甲基安非他命之陽性反應，顯見
    被告在經警採尿時往前回溯26 、96 小時內之某時（惟應扣
    除為警查獲後至採尿時止其人身自由受拘束期間），確有施
    用第一級毒品海洛因及第二級毒品甲基安非他命之犯行至明
    。故被告之自白核與事實相符，應堪予採信。則本案事證已
    臻明確，被告犯行洵堪認定，應予依法論科。
二、論罪科刑部分：
(一)、按施用毒品經觀察、勒戒或強制戒治執行完畢釋放後，5 年
    後再施用毒品，應適用毒品危害防制條例第20條第1 、2 項
    之規定，同條例第20條第3 項定有明文。又按於92年7 月9
    日新修正之毒品危害防制條例刪除二犯及三犯之規定，一改
    修法前繁雜之處遇程序，僅將施用毒品者簡化區分為初犯、
    再犯，並認施用毒品者係屬病患性犯人，以觀察、勒戒戒除
    其身癮，並以強制戒治去除其心癮。經觀察、勒戒或強制戒
    治執行完畢釋放後，若係5 年後再犯該條例第10條施用毒品
    罪者，與同條例第20條第1 項、第2 項關於「初犯」之處理
    方式相同，檢察官應先聲請法院裁定令被告入勒戒處所觀察
    、勒戒，並視有無繼續施用毒品傾向，決定應予釋放、為不
    起訴之處分，或應聲請法院裁定令入勒戒處所強制戒治；若
    係5 年內「再犯」同條例第10條施用毒品罪者，依同條例第
    23 條 第2 項規定，檢察官則應依法追訴。觀諸該條例第20
    條第3 項之修正理由：「觀察、勒戒或強制戒治5 年後再犯
    者，顯見前所實施之觀察、勒戒或強制戒治已足以遮斷其施
    用毒品之癮，為期自新及協助其戒除毒癮，對此5 年後再犯
    者，爰明定仍適用初犯之規定，先經觀察、勒戒、強制戒治
    之程序。」及同條例第23條第2 項之修正理由：「為配合簡
    化施用毒品犯之刑事處遇程序，並鑑於經觀察、勒戒或強制
    戒治執行完畢釋放後5 年內再犯者，其再犯率甚高，原據以
    實施之觀察、勒戒及強制戒治既已無法收其實效，自應施以
    刑事處遇。」顯然如施用毒品者係前經觀察、勒戒或強制戒
    治等治療程序執行完畢5 年後，始再施用毒品之「初犯」，
    因前所執行之觀察、勒戒或強制戒治已足收戒除毒癮之效，
    自應重新執行觀察、勒戒或強制戒治等治療程序，並於治療
    程序執行完畢後，由檢察官為不起訴處分，毋庸對之追訴處
    罰；反之，在「再犯」之情形，因其先前所為治療程序顯未
    能收戒斷毒癮之效，且考量施用毒品者之再犯率偏高，乃簡
    化其刑事處遇程序，而逕予追訴處罰，不再施以治療程序。
    參酌上開立法理由，修正毒品危害防制條例就施用毒品者，
    祇於「初犯及5 年後再犯」二種情形，有其追訴條件之限制
    ，即須於初犯經觀察、勒戒或強制戒治釋放後，5 年內均無
    施用毒品之行為，始能認其前所實施之觀察、勒戒或強制戒
    治已足遮斷毒癮，而得於5 年後再犯時，再予適用初犯之規
    定，重行觀察、勒戒等程序。倘5 年內已經再犯，被依法追
    訴處罰，縱其第三次（或第三次以上）施用毒品之時間在初
    犯釋放5 年以後，即與「5 年後再犯」之情形有別，且因已
    於「5 年內再犯」，顯見其再犯率甚高，原實施觀察、勒戒
    或強制戒治，已無法收其實效，而無5 年戒斷期之存在，自
    無再經觀察、勒戒或強制戒治之必要，應由檢察官逕行起訴
    ，始符新法修正之本旨，最高法院95年度臺上字第1071號、
    95年度臺非字第59號判決意旨可資參照。經查，被告有前開
    事實欄一所示之施用毒品科刑紀錄在案，此有臺灣高等法院
    被告前案紀錄表乙份在卷可稽，是被告於前開強制戒治執行
    完畢釋放後5 年以內已再犯被依法追訴處罰如上所述，則揆
    諸前揭判決意旨，本件檢察官起訴被告施用第一、二級毒品
    ，符合上開規定，合先敘明。
(二)、又按海洛因及甲基安非他命依毒品危害防制條例第2 條第2項
    第1 、2 款之規定，分別係屬第一、二級毒品，故核被告所
    為，係犯毒品危害防制條例第10條第1 項之施用第一級毒品
    罪及同條例第10條第2 項之施用第二級毒品罪。又被告持有
    海洛因、甲基安非他命分別係供己施用，則其持有之低度行
    為，為施用毒品之高度行為所吸收，均不另論罪。復被告所
    犯二罪之間，犯意各別，行為互殊，應予分論併罰。再查，
    被告前於98年間因施用毒品案件，經本院以98年度簡字第35
    60號刑事簡易判決處有期徒刑4 月，且得易科罰金確定，並
    於98年11月15日因徒刑期滿執行完畢在案，此有上開紀錄表
    可證，是其於受有期徒刑執行完畢後5 年內故意再犯有期徒
    刑以上之前揭二罪，均為累犯，各應依刑法第47條第1 項之
    規定，加重其刑。
(三)、爰審酌被告前有多次施用毒品之犯行，仍不知悔悟，故態復
    萌，再次施用毒品，無視於毒品對於自身健康之戕害及國家
    對於杜絕毒品犯罪之禁令，惟審酌被告犯後坦承犯行，態度
    尚佳，及施用毒品者均具有相當程度之生理成癮性及心理依
    賴性，戒除不易，且犯罪心態與一般刑事犯罪之本質不同，
    非難性較低等一切情狀，分別量處如主文所示之刑，並定應
    執行之刑，以資懲儆。
(四)、至扣案之吸食器1 組，係被告所有並供其施用第二級毒品之
    用乙節，業據被告供述明確，爰依刑法第38條第1 項第2 款
    之規定，併予宣告沒收。
據上論斷，應依刑事訴訟法第273 條之1 第1 項、第299 條第1
項前段，毒品危害防制條例第10條第1 項、第2 項，刑法第11條
前段、第47條第1 項、第51條第5 款、第38條第1 項第2 款，判
決如主文。
本案經檢察官莊惠真到庭執行職務。
中    華    民    國   100    年    11    月    30    日
                  刑事第十庭法  官  饒金鳳
以上正本證明與原本無異。
如不服本判決，應於判決送達後10日內，向本院提出上訴書狀，
且上訴書狀應敘述具體理由，而上訴書狀未敘述上訴理由者，應
於上訴期間（即自收受判決書之翌日起算10日）屆滿後20日內補
提理由書。
                            書記官  許雅琪
中    華    民    國   100    年    11    月    30    日
附錄本案論罪科刑之法律條文：
毒品危害防制條例第10條：
施用第一級毒品者，處6 月以上5 年以下有期徒刑。
施用第二級毒品者，處3 年以下有期徒刑。